臺北高等行政法院判決
　　　　　　　　　　　　　　　　　　 96年度簡字第00263號
原　　　告　甲○○○
被　　　告　臺北縣政府
代　表　人　乙○○縣長）住同.
訴訟代理人　丙○○
　　　　　　丁○○兼送達代收.
上列當事人間因就業服務法事件，原告不服行政院勞工委員會中
華民國96年3 月2 日勞訴字第0960001362號訴願決定，提起行政
訴訟。本院判決如下：
　　主  文
原告之訴駁回。
訴訟費用由原告負擔。
　　事  實
一、事實概要：
    緣原告非法聘僱越南籍逃逸外勞BUI THI THUY（以下簡稱B
    君，女，護照號碼：A0000000A ）於台北縣淡水鎮○○路12
    號2 樓之2 之住宅（原告之住處），從事老人看護之工作，
    案經台北巿政府警察局士林分局於民國（下同）95年9 月12
    日當場查獲，該分局遂於95年10月20日以北巿警士分戶字第
    09533655400 號函移由被告核處，並經被告審查屬實，乃依
    就業服務法第57條第1 款、第63條第1 項及行政罰法第18條
    規定，於95年12月18日以北府勞動字第0950821952號就業服
    務法罰鍰處分書，處原告罰鍰新臺幣（下同）7 萬5 千元整
    。原告不服，提起訴願遭駁回，遂提起本件行政訴訟。
二、兩造聲明：
　　(一)原告聲明求為判決：1.訴願決定及原處分均撤銷。
                        2.訴訟費用由被告負擔。
　　(二)被告聲明求為判決：1.駁回原告之訴。
                        2.訴訟費用由原告負擔。
三、兩造之爭點：
　　(一)原告主張之理由：
      因對方欺騙為合法，所以僱用，因後發現是非法，故放棄
      不敢使用，而訴外人高健銘教外勞阿花強行威嚇，致不敢
      報警。另審訊3 次均無外勞翻譯在場，違反程序，又違法
      更改罰款日期數次違法在前，所作處分當非實言，請處分
      撤銷公務員違法加重其刑1/2，以儆效尤。
　　(二)被告主張之理由：
      1.按「雇主聘僱外國人不得有下列情事：一、聘僱未經許
        可、許可失效或他人所申請聘僱之外國人。」「違反…
        第57 條 第1 款…規定者，處新臺幣15萬元以上75萬元
        以下罰鍰。」分別為就業服務法第57條第1 款及第63條
        第1 項前項所明定。
      2.警方於95年9 月12日查獲B 君後，B 君於95年9 月21日
        帶同警方前往原告位於臺北縣淡水鎮○○路12號2 樓之
        2 之居所指認。B 君並於95年9 月21日警方調查筆錄中
        供稱，其曾於95年4 月起至同年9 月止共計4 個月（其
        中有2 個月至別處工作）透過非法仲介高健銘介紹，為
        原告所聘僱從事照護原告配偶楊尊法先生之看護工作，
        雙方並約定月薪18,000元整。
      3.依據原告及外勞B 君之調查筆錄，互核原告及B 君所述
        ，渠等對於原告非法聘僱B 君於原告住處從事家庭看護
        工作乙節並無爭執，此皆有臺北市政府警察局士林分局
        95年9 月12日、9 月21日、9 月22日及9 月27日調查筆
        錄可稽，是以原告非法聘僱逃逸外勞B 君從事工作之違
        法事實洵堪認定。又原告於聘僱外勞B 君時並未查證該
        外勞之證件資料以確認身分，故未發現外勞B 君實為逃
        逸外勞，原告既為雇主，於僱用外勞B 君時就上述情節
        理應注意能注意而未注意，原告顯有過失，應受處罰。
      4.原告於上訴補正狀中表示「…審訊3 次均無外勞翻譯在
        場違反程序…」據以主張調查筆錄程序違法，失其效力
        。惟原告及外勞B 君於調查筆錄中坦承不諱並所述大抵
        相同，且前開調查筆錄係經原告及B 君親閱無誤後緊接
        筆錄之末行簽名捺印，外勞B 君前後3 次之證言皆有請
        1 位翻譯人員在場翻譯並經該翻譯人員簽名捺印，警方
        筆錄之製作並無違反程序，難謂無證據能力，原告所言
        自不足採。
      5.原告另於上訴補正狀中表示「…違法更改罰款日期數次
        …」云云，原告對此顯有誤解。被告依原告違反就業服
        務法第57條第1 款規定作成系爭處分，並以95年12月18
        日北府勞動字第0950821952 號 罰鍰處分書函請原告於
        接到處分書之次日起15日內繳納罰鍰，復因原告逾期未
        清繳罰鍰，是以被告96年3 月16日發函（北府勞外字第
        0960174605號）再次催繳，請原告於文到次日起10日內
        繳納，否則將依法強制執行，非如原告所言違法擅自更
        改罰鍰繳納日期。
      6.綜上所述，原告所提陳述理由不足，請貴院駁回其行政
        訴訟。
　　理  由
一、按「雇主聘僱外國人不得有下列情事：一、聘僱未經許可、
    許可失效或他人所申請聘僱之外國人。」、「違反…第57條
    第1 款…規定者，處新臺幣15萬元以上75萬元以下罰鍰。」
    就業服務法第57條第1 款及第63條第1 項前項分別定有明文
    。又「裁處罰鍰，應審酌違反行政法上義務行為應受責難程
    度、所生影響及因違反行政法上義務所得之利益，並得考量
    受處罰者之資力（第1 項）。... 。依本法規定減輕處罰時
    ，裁處之罰鍰不得逾法定罰鍰最高額之2 分之1 ，亦不得低
    於法定罰鍰最低額之2 分之1 ；..（第3 項）。」行政罰法
    第18條第1 項及第3 項亦有明定。
二、緣原告非法聘僱越南籍逃逸外勞B 君（女，護照號碼：A000
    0000A ，）於台北縣淡水鎮○○路12號2 樓之2 之原告之住
    處，從事看護其夫楊遵法之工作，案經台北巿政府警察局士
    林分局於95年9 月12日查獲外勞B 君，經其指認無訛，該分
    局遂於95年10月20日以北巿警士分戶字第09533655400 號函
    移由被告核處，並經被告審查屬實，乃依就業服務法第57條
    第1 款、第63條第1 項及行政罰法第18條規定，於95年12月
    18日以北府勞動字第0950821952號就業服務法罰鍰處分書，
    處原告罰鍰7 萬5 千元整。原告不服，提起訴願遭駁回，遂
    提起本件行政訴訟。兩造分別為前揭事實欄所載之陳述，準
    此，本件爭執重點厥為被告系爭處分是否有據。
三、查外勞B 君係於92年5 月21日以受僱彰化縣大村鄉○○村○
    ○路408 巷257 號擔任監護工名義入境我國，嗣於93年1 月
    8 日逃逸，此有外勞居留資料查詢--明細內容顯示畫面在卷
    可稽（見原處分卷第6 頁），逃逸後，先後受僱於桃園縣中
    壢某不知名處受雇照顧小孩及另一不知名處所從事幫傭，嗣
    於95年4 月份起，經訴外人高健銘之仲介，受聘於原告位於
    台北縣淡水鎮○○路12號2 樓之2 原告之住處，從事看護其
    夫楊遵法之工作。旋於95年9 月12日為台北市政府警察局士
    林分局員警查獲，並經其指認受僱於原告之事實，而原告及
    其夫楊遵法亦於警訊時供承不諱，此有B 君、原告及楊遵法
    警訊筆錄在卷可憑（見原處分第8 至16頁）且有原告坦承違
    規情事之回覆意見書影本在卷可考（見原處分卷第20頁），
    原告違反就業服務法第57條第1 款規定事證明確，被告依同
    法第63條第1 項前段規定，並參酌行政罰法第18條第1 項及
    第3 項規定之意旨，裁處原告罰鍰7 萬5 千元，並無不合。
四、原告主張其聘僱外勞B 君係受高健銘欺騙，後雖發現違法，
    但因高健銘強言威嚇致不敢報警云云；按欲聘僱外國人須先
    申請許可，此乃一般常識可得悉知，原告未此之圖，而聘僱
    外勞B 君，未有故意亦有過失，自難辭違規之責。原告此項
    主張，不足阻卻違規責任，洵不足採。
五、原告主張警方審訊外勞3 次，均無外勞翻譯在場，調查筆錄
    違法，失其效力云云；但查原告及外勞B 君於調查筆錄中對
    於未申請許可，聘（受）僱逃逸外勞之事實，均坦承不諱，
    互核所述，亦大抵相符，且前開調查筆錄係經原告及B 君親
    閱無誤後緊接筆錄之末行簽名捺印。次查訊問外勞B 君前後
    3 次之證言皆有請1 位翻譯人員在場翻譯並經該翻譯人員簽
    名捺印，足證警方筆錄之製作並無違反程序，難謂無證據能
    力，原告且於本院準備程序中自承警方審訊外勞時，其並未
    在場，記明在卷，此外，原告亦未能提出任何明確證據，以
    實其說，原告此項主張，顯不足採。
六、原告主張被告違法更改罰款日期數次云云；查被告認定原告
    違反就業服務法第57條第1 款規定作成系爭處分，並以95年
    12月18日北府勞動字第0950821952號罰鍰處分書函請原告於
    接到處分書之次日起15日內繳納罰鍰（見原處分卷第1 頁）
    ，復因原告逾期未清繳罰鍰，是以被告96年3 月16日發函（
    北府勞外字第0960174605號）再次催繳，請原告於文到次日
    起10日內繳納，否則將依法強制執行（見原處分卷第33頁背
    面），前者係本件系爭處分，後者係催繳罰鍰函，兩者性質
    不同，非如原告所言違法擅自更改罰鍰繳納日期，原告此項
    主張，容有誤解。
七、綜合上述，本件原告起訴論旨均不足採，其未經申請許可，
    聘雇逃逸外勞在其住宅照護其夫，違反就業服務法第57條第
    1 款規定，事證明確，被告依同法第63條第1 項前段，參酌
    行政罰法第18條第1 項、第3 項規定，減輕其罰鍰金額，而
    以罰鍰下限之2 分之1 ，裁處原告罰鍰7 萬5 千元，核無不
    合，訴願決定予以維持，亦無違誤，原告徒執前詞及一己主
    觀見解，聲請撤銷，為無理由，應予駁回。
八、據上論結，本件原告之訴為無理由，爰依行政訴訟法第98條
    第3 項前段，判決如主文。
中　　華　　民　　國　　96　　年　　8　　 月　　2　　日
                           第六庭法  官　闕　銘　富
上為正本係照原本作成。
本件以訴訟事件所涉及之法律見解具有原則性者為限，始得於本
判決送達後20日內向本院提出上訴狀並表明上訴理由，如已於本
判決宣示後送達前提起上訴者，應於判決送達後20日內補具上訴
理由（均按他造人數附繕本），且經最高行政法院許可後方得上
訴。
中　　華　　民　　國　　96　　年　　8　　 月　　6　　日
                                 書記官  孫　筱　晴
